臺灣臺北地方法院民事判決
110年度訴字第4742號
原      告  張怡和  
被      告  林芷含  
訴訟代理人  洪文富  
上列當事人間請求確認社區管理負責人資格不存在事件，本院於
民國110年10月12日言詞辯論終結，判決如下：
    主      文
原告之訴駁回。
訴訟費用由原告負擔。 
    事實及理由
壹、程序部分：
  按確認法律關係之訴，非原告有即受確認判決之法律上利益者
  ，不得提起之，民事訴訟法第247 條第1 項前段定有明文。而
  該條所謂即受確認判決之法律上利益，係指因法律關係之存否
  不明確，致原告在私法上之地位有受侵害之危險，而此項危險
  得以對於被告之確認判決除去者而言（最高法院42年台上字第
  1031號判決先例要旨參照）。本件原告主張被告不具有逸仙居
  社區（下稱系爭社區）現任管理負責人資格，為被告所否認，
  則被告之管理負責人資格存否即屬不明確；且主管機關臺北市
  政府都市發展局已於民國110年2月3日以北市都建字第1106024
  363號函就被告呈報為系爭社區自110年1月1日起至110年12月3
  1日止之管理負責人乙案同意備查（見本院卷第16頁至第17頁
  ），則被告是否具社區管理負責人資格，涉及其得否對外代表
  系爭社區，影響原告為系爭大樓之區分所有權人之權益，
　是原告對就被告之社區管理負責人資格是否存在，自有受確認
  判決之法律上利益至灼，合先敘明。 
貳、實體部分：
一、原告起訴主張略以：被告主張其為系爭社區之現任管理負責
    人，但被告未出席109年12月19日之區分所有權人會議，且
    系爭社區從未公告被告為管理負責人，被告亦不具系爭社區
    區分所有權人資格，與系爭社區規約第3條、第5條規定不符
    ，爰訴請確認被告非系爭社區之管理負責人等語。並聲明：
    確認被告不具臺北市政府都市發展局（發文字號北市都建字
    第1106024363號）（任期自110年1月1日起至110年12月31日
    止）之系爭社區管理負責人資格（統一編號00000000）。
二、被告則以：系爭社區規約第5條約定，由區分所有權人及住
    戶輪值擔任管理負責人，且系爭社區109年12月19日第19屆
    區分所有權人會議（下稱系爭區權人會議）議案二之決議亦
    載明區分所有權人之配偶、直系血親、承租人等均可擔任管
    理負責人，並無違反社區規約之情事等語，資為抗辯。並聲
    明：原告之訴駁回。
三、得心證之理由：
  ㈠按公寓大廈管理條例第3條第9款、第10款規定，公寓大廈之
    「管理委員會」，係指為執行區分所有權人會議決議事項及
    公寓大廈管理維護工作，由區分所有權人選任住戶若干人為
    管理委員所設立之組織；而「管理負責人」，則指未成立管
    理委員會，由區分所有權人推選住戶一人或依第28條第3項
    、第29條第6項規定為負責管理公寓大廈事務者。次按公寓
    大廈應成立管委會或推選管理負責人。區分所有權人會議，
    由全體區分所有權人組成，每年至少應召開定期會議一次。
    有下列情形之一者，應召開臨時會議：發生重大事故有及
    時處理之必要，經管理負責人或管理委員會請求者。經區
    分所有權人五分之一以上及其區分所有權比例合計五分之一
    以上，以書面載明召集之目的及理由請求召集者，公寓大廈
    管理條例第29條第1項、第25條第1項、第2項亦分別定有明
    文。準此，公寓大廈區分所有權人會議區分為定期會議與臨
    時會議，定期會議每年至少應召開一次，於符合該條例第25
    條第2項所定情形時並應召開臨時會議。復按區分所有權人
    會議除第二十八條規定外，由具區分所有權人身分之管理負
    責人、管理委員會主任委員或管理委員為召集人；管理負責
    人、管理委員會主任委員或管理委員喪失區分所有權人資格
    日起，視同解任。無管理負責人或管理委員會，或無區分所
    有權人擔任管理負責人、主任委員或管理委員時，由區分所
    有權人互推一人為召集人；召集人任期依區分所有權人會議
    或依規約規定，任期一至二年，連選得連任一次。但區分所
    有權人會議或規約未規定者，任期一年，連選得連任一次，
    公寓大廈管理條例第25條第3項規定甚明，則依上揭規定，
    區分所有權人會議不論係定期會議或臨時會議，均應由具區
    分所有權人身分之管理負責人、管理委員會主任委員或管理
    委員為召集人。
  ㈡經查，系爭社區規約第3條1項規定：「區分所有權人會議由本公寓大廈全體區分所有權人組成，其定期會議及臨時會議之召開，依本條例第25條之規定，每年至少應召開定期會議一次。由具區分所有權人身分之管理負責人為召集人；管理負責人喪失區分所有權人資格日起，視同解任。無管理負責人時，召集人由區分所有權人互推一人產生。召集人無法互推產生時，依區分所有權人名冊順序輪流擔任，或申請地方主管機關指定臨時會召集人。……」，有社區規約可稽（見本院卷第28頁），可知系爭社區區分所有權人會議之召集人應具有區分所有權人身分，此規約規定與公寓大廈管理條例前開規定相同，均係就區分所有權人會議法定「召集權人」之規定。又依公寓大廈管理條例第29條第5項規定：「公寓大廈之住戶非該專有部分之區分所有權人者，除區分所有權人會議之決議或規約另有規定外，得被選任、推選為管理委員、主任委員或管理負責人」；系爭社區規約第5條第1項亦規定：「管理負責人：為處理區分所有關係所生事務，本公寓大廈由區分所有權人及住戶以抽籤方式輪值每年管理負責人」，足見上開規定並未限制必須具有區分所有權身分之人，始得擔任管理負責人，是被告雖非區分所有權人，然其為區分所有權人之配偶，同為系爭社區住戶，自得擔任管理負責人，原告執此主張被告不得為管理負責人，容有誤會。再者，系爭區權人會議決議由社區住戶（不限區分所有權人，其配偶、直系血親、承租人亦可）輪值擔任，並抽籤定其擔任輪次後，即依系爭社區規約第5條第2項規定公告由戶號348號5樓住戶即被告擔任管理負責人等情，有系爭區權人會議會議記錄、會議記錄公告照片附卷可佐（見本院卷第19頁至第24頁、第79頁、第81頁），可認被告稱已公告選任被告為自110年1月1日起至110年12月31日止之管理負責人等語，實有所憑，原告主張未依規約未公告云云，礙難憑採。
四、綜上所述，原告主張被告非區分所有權人，請求確認被告不
    具系爭社區110年1月1日起至110年12月31日止之管理負責人
    資格，為無理由，應予駁回。 
五、本件事實已臻明確，兩造其餘之攻擊或防禦方法，及所援用
    之證據，經本院斟酌後，認為與判決基礎之事實並無影響，
    均不足以影響本裁判之結果，自無庸一一詳予論駁之必要，
    併此敘明。
六、訴訟費用負擔之依據：民事訴訟法第78條。
中　　華　　民　　國　　110 　年　　11　　月　　9　　日
                  民事第八庭    法  官  宣玉華
以上正本係照原本作成。
如對本判決上訴，須於判決送達後20日內向本院提出上訴狀。如
委任律師提起上訴者，應一併繳納上訴審裁判費。
中　　華　　民　　國　　110 　年　　11　　月　　9　　日
                                書記官  林怡秀